【裁判字號】    98,消債抗,173
【裁判日期】    981002
【裁判案由】    聲請更生程序（保全處分）
【裁判全文】
臺灣高雄地方法院民事裁定           98年度消債抗字第173號
抗  告  人  甲○○
上列抗告人因消費者債務清理事件聲請保全處分事件，對於中華
民國98年1 月21日本院98年度審消債更字第48號裁定提起抗告，
本院裁定如下：
    主  文
抗告駁回。
抗告程序費用新臺幣壹仟元由抗告人負擔。
    理  由
一、抗告意旨略以：原裁定以本院94年度執字第66405 號強制執
    行事件已核發債權憑證終結，以及臺灣臺北地方法院97年度
    執字第48085 號強制執行事件，僅對於抗告人每月各項薪津
    三分之一，並年終、考核、績效獎金及其他獎金四分之三範
    圍內予以扣款，未影響抗告人所需之必要生活費用，且更生
    程序主要係以法院裁定開始更生程序後之薪資、執行業務所
    得及其他固定收入作為更生方案之等為由，駁回本件聲請。
    惟抗告人每月薪資僅新臺幣（下同）44,000元，扣除每月三
    分之一之強制執行金額及勞健保後，已不足支應抗告人每月
    必要支出費用40,000元，況且前揭強制執行扣押抗告人薪資
    並移轉予債權人受償者，並非所有債權銀行均參與分配，為
    維持債權人間之公平受償，確保抗告人經濟生活之重建，就
    抗告人之財產保全處分自有聲請之必要，原裁定遽以未影響
    抗告人所需生活必要費用而駁回聲請，自非合法妥適，爰依
    法提起抗告。並聲明：原裁定廢棄，准予宣告保全處分。
二、按法院就更生或清算之聲請為裁定前，得因利害關係人之聲
    請或依職權，以裁定為保全處分；惟該條文既稱「得」以裁
    定為保全處分，可知是否裁定准許保全處分，法院有裁量權
    ，非一經利害關係人聲請，即必須裁定准許保全處分。蓋上
    開條文之立法目的，乃在於維持債權人間之公平受償及使債
    務人有重建更生之機會，是法院是否裁定准許保全處分，自
    當斟酌保全處分是否有助於債權人公平受償或債務人重建更
    生機會等目的之達成；若無助於上開目的之達成，即無准許
    保全處分之理由。又更生程序原則上係以債務人所提出之更
    生方案為基礎，經債權人會議可決、法院認可後，債務人即
    依該權利變動後之方案履行債務，以其於程序開始後之薪資
    或其他收入作為償債財源而公平分配予債權人。與聲請清算
    不同，不生分配清算財團之財產予債權人，必須防杜債務人
    財產減少以使多數債權人之債權獲致公平滿足之問題。抗告
    人於更生程序開始前所取得之財產是否由債權人公平受償，
    於更生程序本非考慮之重點。若原審裁定准許抗告人進行更
    生程序，依消費者債務清理條例第48條第2 項、第69條後段
    之規定，上開無擔保權及優先權之債權人即不得開始或繼續
    訴訟或強制執行程序，債務人並得以裁定准許更生後取得之
    薪津、執行業務所得或其他固定收入履行更生方案，以確保
    債權人於更生程序中獲得公平清償，是並無更生目的無法達
    成或債權人無法公平受償之情形，抗告人陳稱扣押之薪資債
    權僅由部分債權人執行受償，對其餘未參與分配之債權人不
    公云云，容有誤解；其次，抗告人之債權人對於抗告人之薪
    資債權所為強制執行程序，僅限於扣押抗告人每月得支領之
    各項薪津債權（包括薪俸、各種津貼、補助費等在內）三分
    之一，以及年終、考核、績效獎金及其他獎金之四分之三，
    有臺灣臺北地方法院97年7 月29日北院隆97執天字第48085
    號執行命令附於原審卷可佐（原審卷第58頁背面），上開執
    行內容客觀上既已預留抗告人日常生活之必要費用，抗告人
    如認前揭該院97年度執字第48085 號強制執行事件，已使抗
    告人及其同居親屬難以維持最低限度之生活水準，抗告人自
    得依強制執行法第52條規定之意旨，依同法第12條之規定，
    向執行法院聲明異議，而無停止強制執行之必要；參以抗告
    人聲請更生一事，業經本院於98年8 月14日以98年消債更字
    第55 9號民事裁定駁回在案，有民事裁定1 份在卷可查，益
    堪認抗告人已無聲請保全處分之必要。
三、綜上所述，本件並無以保全處分限制抗告人履行債務及債權
    人行使債權之必要，原審駁回抗告人保全處分之聲請，經核
    於法並無違誤，抗告意旨猶執前詞，指摘原裁定不當，為無
    理由，應予駁回。
四、據上論結，本件抗告為無理由，依消費者債務清理條例第15
    條，民事訴訟法第495條之1第1項、第449條第1項、第95條
    、第78條，裁定如主文。
中    華    民    國    98    年    10    月    2     日
                   民事庭     審判長法 官 林玉心
                                    法 官 謝文嵐
                                    法 官 高瑞聰
以上正本係照原本作成。
本件不得再抗告。
中    華    民    國    98    年    10    月    7     日
                                    書記官  吳雅琪


司法院資訊處製作；財團法人民間司法改革基金會備份。
